【裁判字號】    98,交上易,633
【裁判日期】    980917
【裁判案由】    公共危險
【裁判全文】
臺灣高等法院臺南分院刑事判決       98年度交上易字第633號
上  訴  人
即  被  告  甲○○
                      1
上列上訴人因公共危險案件，不服臺灣嘉義地方法院九十八年度
交易字第九十五號中華民國九十八年八月四日第一審判決（起訴
案號：臺灣嘉義地方法院檢察署九十八年度速偵字第七十四號）
，提起上訴，本院判決如下：
    主  文
上訴駁回。
    事  實
一、按刑事訴訟法第三百五十條、第三百六十一條、第三百六十
    二條、第三百六十七條規定，不服地方法院之第一審判決而
    上訴者，須提出上訴書狀，並應敘述具體理由，此為上訴必
    備之程式；如所提之書狀未敘述上訴理由，或僅曾以言詞陳
    述上訴理由者，均應於上訴期間屆滿後二十日內補提理由書
    於第一審法院。第一審法院經形式審查，認逾期未補提上訴
    理由者，應定期間先命補正；逾期未補正者，為上訴不合法
    律上之程式，應以裁定駁回。倘已提出上訴理由，但所提非
    屬具體理由者，則由第二審法院以上訴不合法律上之程式，
    判決駁回。而所謂具體理由，必係依據卷內既有訴訟資料或
    提出新事證，指摘或表明第一審判決有何採證、認事、用法
    或量刑等足以影響判決本旨之不當或違法，而構成應予撤銷
    之具體事由，始克當之（例如：依憑證據法則具體指出所採
    證據何以不具證據能力，或依憑卷證資料，明確指出所為證
    據證明力之判斷如何違背經驗、論理法則）；倘僅泛言原判
    決認定事實錯誤、違背法令、採証違法、判決不公、量刑失
    之過重或輕縱，而未依上揭意旨指出具體事由，或形式上雖
    已指出具體事由，然該事由縱使屬實，亦不足以認為原判決
    有何不當或違法者（例如：對不具有調查必要性之證據，法
    院未依聲請調查亦未說明理由，或援用證據不當，但除去該
    證據仍應為同一事實之認定），皆難謂係具體理由，而應認
    其上訴為不合法律上之程式（最高法院九十七年台上字第八
    九二號判決、九十七年台上字第三二六七號判決意旨及法院
    辦理刑事訴訟案件應行注意事項第一六二點參照）。
二、本件被告上訴意旨略以：
  (一)刑事審判旨在實現刑罰權之分配的正義，故法院對有罪被告
    之科刑，應符合罪刑相當之原則，使輕重得宜，罰當其罪，
    以契合社會之法律感情，此所以刑法第五十七條明定科刑時
    應審酌一切情狀，尤應注意該條所列十款事項以為科刑輕重
    之標準。次按汽車駕駛人飲酒後吐氣所含酒精成份超過每公
    升0. 25毫克以上者，不得駕車為道路交通安全規則第一百
    十四條第二款所明訂，且服用酒類後或其他相類之物，不能
    安全駕駛動力交通工具而駕駛者，係觸犯八十八年三月卅日
    立法院修正通過，並經總統於同年四月廿一日明令公布之刑
    法第一百八十五條之三之公共危險罪。法務部於刑法修正案
    公布後，為對於刑法第一百八十五條之三所定服用酒類不能
    安全駕駛動力交通工具訂定執行之客觀標準，曾邀集交通、
    衛生等主管機關研商，並參酌德國、美國之標準，認為以呼
    氣測試結果所含酒精濃度每公升為0.55毫克 (0.55MG/L) 以
    上即屬不能安全駕駛，並以該數值作為認定不能安全駕駛的
    依據之一。
  (二)被告於九十八年五月三日下午廿三時卅三分，經警測得之吐
    氣酒精濃度為0.78MG/L，固超過法定標準值0.55MG/L，而確
    有觸犯公共危險罪，然僅超越法定標準值0.23MG/L，刑法第
    一百八十五條之三為最高本刑一年以下有期徒刑之罪，且酒
    後駕車，其吐氣酒精含量達0.55毫克以上，除違反道路交通
    管理處罰條例第三十五條第一項，處汽車駕駛人新台幣1萬
    5000元以上6萬元以下罰鍰外，亦違反刑法第一百八十五條
    之三之公共危險罪，其吐氣酒精含量0.55毫克，約處新台幣
    4萬5000元以上至6萬元之罰鍰。量刑時，應本於「罪刑相當
    原則」，依法益之位階，重所當重，輕所當輕，必使罪得其
    刑而刑當其罪；不得重罪而輕判，或輕罪而重判；期使責任
    與刑罰具有相當性，而得相適應。
  (三)再按刑事處罰之目的係在使違法者記取教訓，不致再犯，並
    非僅有增加其經濟上之負擔始稱之為處罰。尤其刑法第一百
    八十五條之三之公共危險罪為抽象危險犯，立法目的確實在
    保護其他用路人之安全，惟此類行政刑法性質轉化之短期刑
    案件，是否適宜以監禁方式達到教育及預防之目的，況目前
    法務部為紓解監獄不敷負荷問題，及重新思考短期刑予以監
    禁不但無法達到處遇之目的，反而因為環境複雜，造成對社
    會治安更不良之效應，改以勞動服務代替。以本案而言，被
    告雖有前開之違法行為，然犯後經檢察官偵查起訴求刑已知
    所悔悟，且刑罰目的並非僅在於報復被告之犯行，尚有教育
    及預防之功能，期使不慎觸法者能知法及不致有再犯之虞。
  (四)原審僅審酌被告累犯、短期內再犯本件同性質之公共危險罪
    ，最後二次之公共危險犯行，均受六個月有期徒刑得易科罰
    金之宣告刑之情節，遽認被告應受有相當程度之自由刑刑事
    非難，始可達其效，然漏未斟酌上述刑罰之教化目的、公共
    危險罪之行政刑罰特質、酒精濃度測定值之高低程度等情節
    ，所量處之刑度難謂為適當。
  (五)再被告係因九十五年間第一次涉犯公共危險罪時即遭判處五
    個月顯然偏高度之刑度（一般公共危險罪初犯均先判處拘役
    之刑度），以致後續二次涉犯公共危險罪時，後訴法官受其
    拘束，僅能各量處六個月之刑度，然尚可在易科罰金之折算
    標準為不同之諭知，顯然後訴法官業已審酌上揭刑罰之教化
    目的、公共危險罪之行政刑罰特質等情節，原審未察據以為
    被告前已分別受有期徒刑五月、六月、六月之刑度諭知，即
    應受前案判決及累犯之拘束，而為有期徒刑六月以上刑度諭
    知，其量刑之前提基礎事實顯有違誤。
  (六)又本案經此偵查起訴求刑後，被告已深刻體認悔悟，並立定
    決心今後只要是有喝酒，不論飲酒量為何，均會搭乘計程車
    ，已達到刑罰教化及公共危險罪立法之目的。被告犯罪後充
    滿悔意，並深刻體認原起訴檢察官求刑之本意，懇請原審量
    處被告有期徒刑六月之刑度，並以新台幣（下同）五萬元公
    益捐款部分，原審判決並未採認復未說明不予採認之理由，
    其認事用法及量刑亦容有未當。綜上，原審判決就量刑事項
    及認事用法顯有不當及違誤，爰敘明理由，依上訴程序謀求
    救濟，請撤銷原審判決，另為有期徒刑六月並公益捐款之適
    當判決，以啟被告自新之機會云云。
三、按量刑之輕重，係屬事實審法院得依職權自由裁量之事項，
    苟以被告之責任為基礎，復已斟酌刑法第五十七條各款所列
    情狀而為刑之量定，復未逾越法定刑度，不容任意指為違法
    （最高法院九十六年台上字第七０一八號判決意旨參照）。
    經查：原判決依據被告於準備程序及審理時就被訴事實均為
    有罪之陳述，而依簡式審判程序審理後依法判決，亦即原審
    已據被告自白，就被告犯罪事實明白認定，並記載據以認定
    之證據名稱，且敘明審酌被告不但有九十五年間不能安全駕
    駛之公共危險罪，經判處有期徒刑五月外，另於九十七年間
    ，亦因犯刑法第一百八十五條之三服用酒類致不能安全駕駛
    動力交通工具而駕駛罪，經臺灣臺南地方法院於九十八年二
    月二日以九十七年度交易字第四四０號判處有期徒刑六月，
    如易科罰金，以新臺幣二千元折算一日確定，又於同年再因
    同樣之公共危險罪，經臺灣嘉義地方法院以九十七年嘉交簡
    字第八三五號判處有期徒刑六月，如易科罰金，以新臺幣一
    千元折算一日確定，甫於九十八年四月七日易科罰金執行完
    畢（有臺灣高等法院被告前案紀錄表附卷可按），短期內又
    再犯本件同性質之公共危險罪，顯見其法紀觀念淡薄，完全
    未認清酒後駕車之危險性，恣意恣為，自制力顯有不佳；又
    依被告前二次之公共危險犯行紀錄，雖均受六個月有期徒刑
    得易科罰金之宣告刑，但仍無法遏止其繼續犯公共危險罪之
    犯行，認為被告本次所為自應受有相當程度之自由刑刑事非
    難，始可達其效；此外，復審酌被告為國立體院畢業之智識
    程度，目前為太保市聖恩宮總幹事，已婚，但已經離婚，有
    二個小孩由其扶養，一個二十七歲、一個二十二歲，家裡有
    父母之生活狀況；及其深夜酒後駕駛汽車，無視他人人身生
    命安全所生之危險或損害進而實際肇事及犯後坦承犯行之犯
    後態度等一切情狀，並衡以被告於前之有期徒刑執行完畢後
    五年內故意再犯本件有期徒刑以上之罪，為累犯，應依刑法
    第四十七條第一項之規定加重其刑等情，在法定刑範圍內，
    量處有期徒刑八月，自無違法可言。是以被告提起上訴，以
    上開理由主張原判決就量刑事項及認事用法顯有不當及違誤
    云云，既未依據卷證資料，具體指摘原判決關於認定事實及
    適用法律，有何違法或不當之處，或明確指出所為證據證明
    力之判斷如何違背經驗、論理法則或指出於原審所為之自白
    認罪有何違反任意性之規定，依首揭說明，其上訴違背法律
    上之程式，應以判決駁回之，並不經言詞辯論為之。
四、據上論斷，依刑事訴訟法第三百六十七條前段、第三百七十
    二條，判決如主文。
中    華    民    國    98    年    9     月    17    日
                  刑事第六庭    審判長法  官    董武全
                                      法  官    林英志
                                      法  官    沈揚仁
以上正本證明與原本無異。
不得上訴。
                                      書記官    廖文靜
中    華    民    國    98    年    9     月    18    日


司法院資訊處製作；財團法人民間司法改革基金會備份。
